【裁判字號】    97,交聲,443
【裁判日期】    971031
【裁判案由】    違反道路交通管理處罰條例聲明異議
【裁判全文】
臺灣新竹地方法院交通事件裁定         97年度交聲字第443號
原處分機關  交通部公路總局新竹區監理所新竹市監理站
異  議  人  乙○○
即受處分人
上列異議人即受處分人因違反道路交通管理處罰條例案件，對於
交通部公路總局新竹區監理所新竹市監理站民國97年9 月4 日竹
監新三字第裁51-E00000000、51-E00000000、51-E00000000、51
-E00000000號違反道路交通管理事件裁決處分聲明異議，本院裁
定如下：
    主  文
原處分均撤銷。
乙○○不罰。
    理  由
一、按交通法庭認為聲明異議有理由或聲明異議雖無理由而原處
    分不當或違法者，應以裁定將原處分經聲明異議部分撤銷，
    並自為裁定，道路交通案件處理辦法第20條前段定有明文。
    又法院受理交通事件，準用刑事訴訟法之規定，道路交通管
    理處罰條例第89條前段定有明文，參諸最高法院76年度臺上
    字第4986號判例意旨所示：「認定犯罪事實所憑之證據，雖
    不以直接證據為限，間接證據亦包括在內，然而無論直接證
    據或間接證據，其為訴訟上之證明，須於通常一般之人均不
    致有所懷疑，而得確信其為真實之程度者，始得據為有罪之
    認定，倘其證明尚未達到此一程度，而有合理之懷疑存在而
    無從使事實審法院得有罪之確信時，即應由法院為諭知被告
    無罪之判決」，法院於審理行為人違反道路交通管理處罰條
    例案件，當踐行完畢調查證據之程序後，為事實之認定時，
    如就原處分機關所認定之行為人違規之事實仍有合理之訴訟
    上懷疑，而無法確信行為人確有該當於道路交通管理處罰條
    例各該處罰條文之構成要件事實者，即應依訴訟上之待證事
    實「倘有懷疑，則從被告之利益作解釋」之證據法則，為有
    利於受處分人之認定，合先敘明。
二、本件原處分機關交通部公路總局新竹區監理所新竹市監理站
    ，以異議人乙○○於民國97年4 月27日凌晨1 時10分許，騎
    乘車牌號碼K6K－321號重型機車，行經竹北市○○路○ 段時
    ，因有騎乘機車未戴安全帽、不服從執行交通勤務之警察指
    揮停車受檢騎車逃逸、未經許可擅自拆除照後鏡及逆向行駛
    等違規事實，為新竹縣警察局竹北分局鳳岡派出所員警甲○
    ○填掣竹縣警交字第E00000000 、E00000000 、E00000000
    、E00000000 號舉發違反道路交通管理事件通知單（下稱舉
    發單）逕行舉發。嗣異議人於應到案日期（97年5 月27日）
    前，向原處分機關提出陳述，由原處分機關函請原舉發單位
    調查結果，仍認其有前揭違規行為，乃依違反道路交通管理
    處罰條例第31條第6 項、第60條第1 項、第16條第1 項第2
    款、第45條第1 款規定，分別裁處異議人罰鍰500、3,000、
    900、900元。
三、聲明異議意旨略以：異議人未曾有舉發單所列之各違規行為
    ，又舉發員警之員警工作紀錄薄上記載異議人所有之機車廠
    牌為「部部」即「臺灣比雅久」，然異議人所有之機車廠牌
    為「臺灣鈴木」，況員警舉發時間為深夜，記錯車牌亦不可
    避免，爰聲請撤銷原裁決處分等語。
四、經查：
（一）訊據異議人堅決否認有何違規情事，辯稱舉發單所舉違規
      時間，正在家中睡覺，所有上開重型機車停放家，亦未曾
      借予他人使用云云，證人即舉發本件違規事實之員警甲○
      ○雖到庭證述：這部車是在竹北市○○路○ 段與中正西路
      路口，我發現他的時候車上兩名年輕人，見警車以後逃逸
      時與其中1 部機車擦撞跌倒，等我上前要查看機車摔到情
      形，該2 名年輕人將機車扶起逃逸，我就距離他不到3 公
      尺，我背起他車號後返所後經電腦查詢依規舉發等語，惟
      依證人甲○○於新竹縣警察局員警工作紀錄簿（下稱工作
      紀錄簿）上之記載「於23時35分民眾報案西演公路鳳鼻隧
      道前有飆車族聚集約20至30部機車．．．經尾隨取締發現
      車號6FH －530 、091 －BRG 、K6K －321 號俗稱臺灣部
      部不服取締逃逸。」，而所謂「臺灣部部」係指比雅久廠
      牌124CC 重型機車，亦經其證述明確，然異議人所有之機
      車為藍色鈴木廠牌重型機車，有照片3 幀附卷可稽，車輛
      廠牌顯不一致，又證人甲○○陳稱當日所見違規車輛車身
      顏色為米色或米黃色，亦與異議人所有上開重型機車之車
      身顏不同，況證人證人于忠於本院證述：「（問：發確認
      違規車輛是否就是這一部車子？）證人答：並不是這一部
      機車」等語（見本院卷第39頁背面），並衡以本件違規時
      間係凌晨1 時10分許，係深夜時間，本件不排除因現場員
      警眼誤致舉發錯誤之可能。
（二）又異議人所有之該重型機車有後視鏡，亦與異議人經舉發
      重型機車無後視境情形不符，而異議人所有重型機車之後
      視鏡背面顯然有刮損痕跡（參本院卷第45頁），足見該後
      視鏡並非新裝，且衡諸常情，亦無借與他人使用機車前，
      徒費勞力刻意拆下後視鏡，使用完畢後再復行裝上之理，
      異議人所辯應屬可信。
（三）綜合上開事證，本院認定本件異議人是否果有舉發單所列
      之各違規事實，尚有疑義，非無可能因舉發員警眼誤致舉
      發錯誤，依首揭說明，即應為異議人有利之認定。故原處
      分機關依道路交通管理處罰條例第31條第6 項、第60條第
      1 項、第16條第1 項第2 款、第45條第1 款及違反道路交
      通管理事件統一裁罰標準及處理細則等規定，於97年9 月
      4 日以竹監新三字第裁51-E00000000、51-E00000000、51
      -E00000000、51-E00000000號裁決書裁處異議人罰鍰500
      、3,000 、900 、900 元，尚有未洽，本件異議人異議為
      有理由。
五、綜上所述，應將原處分撤銷，爰併為異議人不罰之諭知。
六、據上論斷，應依道路交通案件處理辦法第20條，裁定如主文
    。
中    華    民    國    97    年    10    月  31      日
                  交通法庭    法  官  李毓華
如不服本裁定，應於裁定送達後5 日內向本院提出抗告狀。
以上正本證明與原本無異。
中    華    民    國    97    年    10    月    31    日
                              書記官  劉怡芳


司法院資訊處製作；財團法人民間司法改革基金會備份。
